【裁判字號】    88,上訴,1073
【裁判日期】    890517
【裁判案由】    毒品危害防制條例
【裁判全文】
臺灣高等法院臺南分院刑事判決          八十八年度上訴字第一○七三號      潛
      上  訴  人
      即  被  告  丙  ○  ○
      選任辯護人  葉  榮  棠
      上  訴  人
      即  被  告  戊  ○  ○
      選任辯護人  林  德  昇  律師
右列上訴人因毒品危害防制條例案件，不服臺灣嘉義地方法院八十八年度訴字第九七
號中華民國八十八年六月十日第一審判決（起訴案號：臺灣嘉義地方法院檢察署八十
八年度偵字第四八八號、第四九○號），提起上訴，本院判決如左：
      主      文
原判決撤銷。
丙○○連續販賣第二級毒品，累犯，處有期徒刑伍年陸月。扣案之安非他命貳包（淨
重貳點玖伍公克、包裝重零點伍公克），沒收銷燬之；扣案之000000000
0號行動電話壹支，沒收之；販賣第二級毒品之所得新台幣壹萬仟元沒收之，如全
部或一部不能沒收時，以其財產抵償之。
戊○○共同連續販賣第二級毒品，處有期徒刑柒年貳月。扣案之安非他命壹包（淨重
拾捌點肆公克、包裝重壹點壹捌公克），沒收銷燬之；扣案之00000000
00號行動電話及0000000000號行動電話各壹支，沒收之；販賣第二級毒
品之所得新台幣貳仟元沒收之，如全部或一部不能沒收時，以其財產抵償之。
      事      實
一、丙○○曾於民國（下同）八十三年間因違反森林法案件，經臺灣高等法院花蓮分
    院判處有期徒刑六月確定，於八十五年十一月二十一日執行完畢，仍不知悔改，
    ，基於意圖販賣安非他命營利之概括犯意，以其所有之0000000000號
    行動電話為聯絡工具，連續於八十七年九月三十日晚上十時許、八十七年十月二
    十五日晚上十時許及八十八年一月五日下午三時許，在嘉義市○○○路四九一號
    前，分別販賣第二級毒品安非他命給丁○○三次，每次各一包，得款分別為新台
    幣（下同）五千元、三千元及五千元。嗣經警於八十八年一月五日下午三時許，
    在嘉義市○○街三十九之三號三○五室丁○○賃居處所查獲丁○○，經丁○○供
    出係向丙○○購買安非他命，並帶同員警於同日下午五時十分許，在嘉義市○○○路四九一號前查獲丙○○，並扣得丙○○所有之安非他命二小包（淨重二．九
    五公克、包裝重○．五三公克）及供犯罪所用之上開行動電話。丙○○並供出其
    安非他命之來源為戊○○、黃共立，而破獲戊○○、黃共立販賣安非他命。
二、戊○○曾於八十三年間因肅清煙毒條例等案件，經臺灣高等法院臺中分院判處有
    期徒刑三年六月確定，應於八十六年十二月二十五日執行完畢，又於八十四年間
    因肅清煙毒條例案件，經臺灣高等法院臺中分院判處有期徒刑三年十月確定，應
    接續執行至九十年十月二十四日完畢，而於八十六年三月十四日假釋出獄（不構
    成累犯），仍不知悔改，與黃共立（另案由臺灣彰化地方法院審理）共同基於意
    圖販賣安非他命營利之概括犯意，於八十八年一月四日晚上十一時許，在彰化交
    流道附近，共同販賣安非他命給丙○○及乙○○○二包，得款二千元，嗣共同於
    同年一月六日凌晨零時三十分許，在彰化市○○○路五五七號前，販賣安非他命
    給丙○○之際為警當場查獲而未遂，警方並於戊○○身旁二公尺外之停車下搜得
    戊○○所丟棄之安非他命一包（淨重三十八．三四公克、包裝重一．一八公克）
    ，並查扣戊○○所有供犯罪所用之0000000000號行動電話及黃共立所
    有供犯罪所用之0000000000號行動電話各一支。
二、案經嘉義市警察局第二分局報請臺灣嘉義地方法院檢察署檢察官偵查起訴。
      理      由
一、訊據上訴人即被告丙○○、戊○○均矢口否認右揭販賣安非他命犯行，丙○○辯
    稱：伊未賣安非他命給丁○○，而是免費送給丁○○施用等語；戊○○辯稱：伊
    未販賣安非他命，警察查獲黃共立時，伊係路過，發現黃共立被毆打，不知發生
    何事，上前勸阻才被警方無故逮捕，查獲之安非他命非伊所有等語。
二、經查：
(一)前揭被告丙○○連續三次販賣安非他命給丁○○之事實，業據丁○○於警訊時及
    本院審理時（見七十九號警卷第三十頁反面、第三十一頁、本院卷第一二三頁）
    證述綦詳，被告丙○○於警訊時亦坦承第一、二次販賣安非他命給丁○○之事不
    諱（見七十九號警卷第十頁反面），丁○○並於警訊時當場指認被告丙○○係販
    賣安非他命之人在卷（見七十九號警卷第二十七頁反面），復有扣案之安非他命
    二小包（淨重二．九五公克、包裝重○．五三公克）足資佐證，上開扣案之安非
    他命結晶經送法務部調查局檢驗結果，確係毒品安非他命成分無訛，有該局第○○三三三九號檢驗通知書一份附卷可稽（見一審卷第五十三頁）。被告丙○○雖
    於警訊時僅供承第一、二次販賣安非他命給丁○○之事實（見七十九號警卷第十
    頁反面），核與丁○○於警訊時及本院審理時所供：丙○○販賣安非他命給渠三
    次之事實（見七十九號警卷第三十頁反面、第三十一頁、本院卷第一二三頁），
    不相符合，而被告丙○○於原審亦供承：拿給丁○○安非他命三次（見一審卷第
    二十頁），則核與丁○○所供次數相符，且丁○○於警訊時及本院審理時一再供
    稱：丙○○販賣安非他命給渠有三次云云，是應以被告丙○○於原審所供：拿給
    丁○○安非他命三次之詞較為真實可信，亦核與丁○○所供購買安非他命之次數
    相符，其時間自以丁○○於警訊時所供第三次之時間，八十八年一月五日下午三
    時許，購買安非他命五千元為準確。被告丙○○嗣於原審及本院審理時辯稱：伊
    未賣安非他命給丁○○，而是免費送給丁○○施用云云，純係避重就輕之詞，不
    足採信。
(二)前揭被告戊○○與黃共立販賣安非他命給被告丙○○、乙○○○二包，得款二千
    元之事實，業據被告丙○○於警訊時供稱：「經我本人當場指認黃共立、戊○○
    二人是販賣安非他命給我之男子無訛」、「我於八十八年一月四日十一時許，與
    乙○○○至彰化交流道附近，向黃共立、戊○○購買安非他命吸食」、「共付黃
    共立安非他命金額二千元」等語（見八十八年一月六日丙○○警訊筆錄，八十二
    號警卷第十四至十六頁），並據共犯黃共立於警訊時供稱：「當時（按八十八年
    一月四日晚上十一時許）是丙○○與乙○○○找我，地點彰化交流道附近，住址
    不詳，要向我購買安非他命，我向他們表示我沒有，才介紹戊○○拿二包安非他
    命販賣給丙○○，販賣地點在彰化交流道旁，所得新台幣二千元，由戊○○拿走
    」等語屬實（見七十九號警卷第十七頁）。又前揭被告戊○○與黃共立於同年一
    月六日凌晨零時三十分許，在彰化市○○○路五五七號前，販賣安非他命給丙○○之際為警當場查獲而未遂之事實，業據被告丙○○於警訊時供稱：「我於八十
    八年一月六日凌晨零時三十分，帶警方至彰化市○○里○○○路五五七號前，查
    獲販賣安非他命給我之男子，經我本人當場指認黃共立、戊○○二人是販賣安非
    他命給我之男子無訛」等語（見四八八號偵查卷第六頁正反面），並據共犯黃共
    立於警訊時供稱：「八十八年一月六日零時三十分許，在彰化市○○里○○○路
    五五七號前查獲淨重三十八公克之安非他命，該物品為戊○○所有」、「．．因
    朋友拜託我欲購買安非他命，因我本身沒有，所以才連絡戊○○拿安非他命前來
    指定地點會合（彰化市○○○路五五七號前），拿給朋友」、「（你所指叫戊○○拿安非他命來是否為警方所查扣淨重三十八公克之安非他命？）沒錯，我打戊○○行動0000000000號連絡」、「．．因丙○○打我行動電話000
    0000000號要向我購買安非他命，我因身上沒有安非他命，故連絡戊○○
    拿出安非他命．．要賣給丙○○，因而被警方查獲」、「當時警方在彰化市○○
    里○○○路五五七號前所查獲之安非他命是戊○○發現有警方人員，才從身上拿
    出丟棄路（筆錄誤載「去於」二字）旁，用香煙盒內膠袋裝用安非他命」等語明
    確（見黃共立警訊筆錄，七十九號警卷第十二至十七頁），核與查獲本件之承辦
    警員甲○○於原審審理時證稱：「（．．當時查獲何人？）黃共立與戊○○二人
    」、「（當時黃共立與戊○○二人有無在一起？）有」、「（如何查獲他們二人
    ？）之前先查獲丙○○，丙○○主動供出來源是一個女子，並由丙○○以電話連
    絡黃共立或戊○○其中一人，約在彰化交流道購買安非他命」、「（丙○○有無
    陪同前往？）有」、「丙○○說要開一張三萬元的票要購買安非他命」、「我們
    二部車前往，黃共立及戊○○已在中華西路五五七號前等候，丙○○在車上有指
    認確實是戊○○及黃共立販賣安非他命，安非他命是用長壽硬盒香煙裝飾，在距
    離他們二公尺處自小客車輪胎下查獲」、「他們二人先站在一起，黃共立先看見
    車子過來，往旁邊走，我們才分別逮捕」等語（見一審卷第六十九至七十一頁）
    。嗣於本院復具結證稱：「據丙○○供出向黃共立購買（安非他命），他以電話
    與黃共立聯絡，是聯絡黃共立或戊○○不清楚，他是說打電話給黃共立，當時在
    彰化交流道查獲時，見黃共立與戊○○同在一起，是騎一機車來的」、「不知戊○○是否住在查獲地附近，只是現場留有一機車，好似其二人騎來的」、「在警
    車上丙○○有向員警說，站在那之二人是賣他（安非他命）之人，其中一人是黃
    共立，有說他們二人就是賣他安非他命之人」、「（現場有無查到該二人有安非
    他命？）無查到」、「（查到為香煙盒裝之安非他命是在何處查到？）在其二人
    站在之旁之汽車下查到的，無見其二人丟出，我們在車上只見其二人站在交流道
    旁，丙○○即指認」等語（見本院卷第六十四、六十五頁），均相符合，復有扣
    案之安非他命一包（淨重三十八．三四公克、包裝重一．一八公克）可資佐證，
    上開扣案之安非他命經送法務部調查局檢驗結果，確屬毒品安非他命成分無誤，
    亦有該局第○○三三四○號檢驗通知書一份附卷可按（見原審卷第四十頁），事
    證明確。
(三)共犯黃共立雖於原審改稱：其在警訊時係遭刑求始作不利於戊○○之供述云云，
    惟按黃共立於進入臺灣嘉義看守所經體檢結果，除盲腸開刀及因車禍右腳疼痛外
    ，並無其他傷痕，此有該所八十八年五月二十七日嘉所文衛字第一○○六號函附
    體檢表一份在卷可參（見原審卷第一二一、一二二頁），承辦警員甲○○於本院
    亦證稱：無刑求黃共立，當時有很多警員均在場，不可能刑求（見本院卷第六十
    六頁），故黃共立之警訊筆錄應可採為論罪科刑之依據。被告戊○○辯稱：警察
    查獲黃共立時，伊係路過，發現黃共立被毆打，不知發生何事，上前勸阻才被警
    方無故逮捕云云，但核與戊○○自己於偵查中供稱：我要去拿電話單路過那裡，
    看到警察打黃共立，我去勸也被抓等語（見四九○號偵查卷第十一頁反面），於
    本院供稱：我是在家看外有人在打架，出去勸架（見本院卷第五十七頁），等情
    節顯不相符；亦與共犯黃共立於偵查中供稱：戊○○要去那裡騎車，不是我通知
    他去的等語（見四九○號偵查卷第二十頁），互相岐異。且據查獲本件之承辦警
    員甲○○於本院提出之報告，被告戊○○住處彰化市○○街七十三巷十二號距案
    發地之彰化市○○○路五五七號，其二處之間路程約五百至七百公尺（見本院卷
    第七十頁），被告戊○○豈會與黃共立一起出現於案發之彰化市○○○路五五七
    號；又被告戊○○縱辯稱：渠租住在案發地之附近彰化市○○○路五七一號云云
    ，而據彰化市○○○路五七一號大樓管理員林元山於原審證稱：「戊○○在大樓
    租住，黃共立也在該處住，二人皆住在該處」、「沒有看見何人被打」等語（見
    一審卷第七十二頁反面、第七十三頁），被告戊○○與黃共立即租住同一棟大樓
    ，案發時該大樓管理員並無看見案發地有何人被打，黃共立於案發時亦無被警方
    毆打刑求身體有受傷之痕跡之事，已如前述；況核與前述之被告丙○○於警訊時
    已當場指認黃共立、戊○○係販賣安非他命之男子，共犯黃共立於警訊時供稱：
    查獲安非他命為戊○○所有，是打戊○○行動電話0000000000號連絡
    ，因丙○○打我行動電話0000000000號要向我購買安非他命，我身上
    沒有安非他命，故連絡戊○○拿出安非他命，要賣給丙○○，因而被警方查獲，
    當時警方查獲之安非他命是戊○○發現有警方人員，從身上拿出丟棄路旁等語，
    查獲警員甲○○於原審及本院審理時證稱：當時查獲黃共立與戊○○二人，黃共
    立與戊○○二人在一起，先查獲丙○○，丙○○以電話連絡黃共立或戊○○其中
    一人，約在彰化交流道購買安非他命，丙○○在車上指認戊○○及黃共立販賣安
    非他命，安非他命是用長壽硬盒香煙裝飾，在距離他們二公尺處自小客車輪胎下
    查獲，我們才分別逮捕等語，且有扣案之安非他命一包（淨重三十八．三四公克
    、包裝重一．一八公克）在卷，均不相符合，足認被告戊○○所辯未販賣安非他
    命等語，純係卸責之詞，要不足採。乙○○○於原審（見一審卷第七十二頁反面
    、第七十二頁）及黃共立、被告丙○○嗣於原審審理時附和戊○○說詞供稱：戊○○並未販賣安非他命云云，純係事後迴護之詞，委無足取。被告戊○○販賣安
    非他命之犯行甚為明確。
(四)查安非他命來源取得不易，且價格昂貴，更為政府所嚴予取締之犯罪，苟被告丙○○、戊○○於買賣過程中無利可圖，應無甘冒被移送法辦之危險，平白從事販
    賣之理，是其等所販入安非他命之價格必較其出售之價格低廉，而有從中賺取買
    賣差價牟利之營利意圖甚明。被告二人之所辯均係卸飾之詞，不足採信，事證明
    確，彼等之犯行均堪認定。
三、核被告丙○○所為，係犯毒品危害防制條例第四條第二項之販賣第二級毒品罪。
    戊○○第一次販賣安非他命所為，係犯毒品危害防制條例第四條第二項之販賣第
    二級毒品罪；第二次販賣安非他命所為，雖與購買者丙○○談妥數量、價格，約
    定交易時間、地點，並依約交付安非他命予購買者丙○○，但因丙○○係配合警
    方查案，當時實無購買安非他命之真意，故被告戊○○之犯行在法律上之評價係
    已經著手於非法販賣安非他命之行為而未遂，應成立毒品危害防制條例第四條第
    三項之販賣第二級毒品未遂罪。被告二人持有安非他命之低度行為，應為彼等販
    賣安非他命之高度行為所吸收，均不另論罪。被告戊○○與黃共立間，互有犯意
    之聯絡及行為之分擔，為共同正犯。被告丙○○先後三次犯行，時間緊接，所犯
    構成要件亦復相同，顯係基於概括犯意反覆為之，應依刑法第五十六條之規定論
    以一罪，除法定本刑無期徒刑部分不得加重外，並依法加重其刑。被告戊○○先
    後一次販賣既遂及一次未遂之犯行，時間緊接，所犯構成要件亦復相同，顯係基
    於概括犯意而為，應依刑法第五十六條之規定論以一販賣既遂罪，除法定本刑無
    期徒刑部分不得加重外，並依法加重其刑。被告丙○○曾於八十三年間因違反森
    林法案件，經臺灣高等法院花蓮分院判處有期徒刑六月確定，於八十五年十一月
    二十一日執行完畢，有臺灣嘉義地方法院檢察署刑案資料查註紀錄表一份附於偵
    查卷可稽，五年內再犯本件有期徒刑以上之罪，係屬累犯，應依刑法第四十七條
    規定加重其刑（法定本刑無期徒刑不得加重，除外），並遞加其刑。被告丙○○
    於警訊時，供出其安非他命之來源為戊○○及黃共立因而破獲，應依毒品危害防
    制條例第十七條之規定減輕其刑；並依法先加後減。原審因予論罪科刑，固非無
    見；惟查被告等販賣所得之金額，如全部或一部不能沒收時，僅得以其財產抵償
    之，原判決竟諭知追徵其價額，顯有疏誤；又原判決對於查扣之戊○○所有供犯
    罪所用之0000000000號行動電話及黃共立所有供犯罪所用之0000
    000000號行動電話各一支未予宣告沒收，亦有不當。被告等上訴意旨，否
    認犯罪，雖無足取，但原判決既有可議，自屬無可維持，應由本院撤銷改判之。
    爰分別審酌被告二人犯罪之動機、目的、手段、品性、智識程度、犯罪所生之危
    害、及彼等犯罪後之態度等一切情狀，分別量處被告丙○○有期徒刑五年六月；
    被告戊○○有期徒刑七年二月。扣案之被告丙○○所有之安非他命二小包（淨重
    二．九五公克、包裝重○．五三公克），及被告戊○○所有之安非他命一包（淨
    重三十八．三四公克、包裝重一．一八公克），均係查獲之毒品，依毒品危害防
    制條例第十八條第一項前段之規定沒收銷燬之。扣案之被告丙○○所有之000
    0000000號行動電話，係供其販賣安非他命給丁○○所用之財物，據丁○○於警訊時證述在卷；扣案之0000000000號行動電話為戊○○所有供
    犯罪所用物，扣案之0000000000號行動電話為黃共立所有供犯罪所用
    之物，為共犯黃共立供述在卷，均依毒品危害防制條例第十九條第一項之規定沒
    收之；另被告丙○○販賣安非他命之所得一萬三千元，及被告戊○○販賣安非他
    命之所得二千元，均應依毒品危害防制條例第十九條第一項之規定沒收之，如全
    部或一部不能沒收時，以其財產抵償之。
四、據上論斷，應依刑事訴訟法第三百六十九條第一項前段、第三百六十四條、第二
    百九十九條第一項前段，毒品危害防制條例第四條第二項、第十七條、第十八條
    第一項前段、第十九條第一項、刑法第十一條前段、第二十八條、第五十六條、
    第四十七條，判決如主文。
本案經檢察官劉欽銘到庭執行職務。
中  華  民  國      八  十  九      年      五      月      十  七      日
                                臺灣高等法院臺南分院刑事第五庭
                                    審判長法官  茆    臺    雲
                                          法官  曾    平    杉
                                          法官  蔡    長    林
右正本證明與原本無異。
如不服本判決，應於判決送達後十日內向本院提出上訴狀，其未敘述理由者並應於提
出上訴狀後十日內向本院補提理由書（應附繕本）。
                                    法院書記官  李    培    薇
中  華  民  國      八  十  九      年      五      月      十  八      日
附錄本案論罪科刑法條全文
毒品危害防制條例第四條第二項：製造、運輸、販賣第二級毒品者，處無期徒刑或七
                              年以上有期徒刑，得併科新台幣七百萬元以下罰金
                              。


司法院資訊處製作；財團法人民間司法改革基金會備份。
